【裁判字號】    99,交聲,1882
【裁判日期】    990819
【裁判案由】    交管條例聲異
【裁判全文】
臺灣板橋地方法院交通裁定            99年度交聲字第1882號
原處分機關  交通部公路總局臺北區監理所板橋監理站
異  議  人  甲○○
即受處分人
上列異議人即受處分人因違反道路交通管理處罰條例案件，對於
交通部公路總局臺北區監理所板橋監理站民國99年6 月10日所為
板監裁字第裁41-JC0000000、41-JC0000000號處分不服，聲明異
議，本院裁定如下：
    主  文
原處分均撤銷。
甲○○不罰。
    理  由
一、原處分意旨略以：本件異議人即受處分人甲○○於民國99年
    4 月29日9 時30分許，騎乘車號615-QFG 號輕型機車，行經
    南投縣埔里鎮○○路、中正路口，因有「駕車行經有燈光號
    誌管制之交岔路口紅燈右轉」、「違反處罰條例之行為，拒
    絕停車接受稽查而逃逸」之違規行為，經南投縣政府警察局
    埔里分局埔里派出所執勤員警掣單當場舉發，並填製南投縣
    政府警察局投警交字第JC0000000 、JC0000000 號舉發違反
    道路交通管理事件通知單，限於99年5 月29日前至原處分機
    關即交通部公路總局臺北區監理所板橋監理站到案聽候裁決
    ，嗣經原處分機關於99年6 月10日以板監裁字第裁41-JC000
    0000、41-JC0000000號裁決書，以異議人違反道路交通管理
    處罰條例第53條第2 項、第60條第1 項規定為由，分別裁處
    異議人罰鍰新臺幣（下同）600 元、記違規點數3 點，及處
    罰鍰3,000 元，記違規點數1 點等語。
二、本件聲明異議意旨略以：異議人年逾70歲，不可能騎乘50C.
    C 機車到南投縣埔里鎮，且舉發照片所示駕駛人是男性，違
    規者顯另有其人，員警誤開罰單，爰依法聲明異議，請求撤
    銷原處分等語。
三、按犯罪事實應依證據認定之，無證據不得認定犯罪事實，刑
    事訴訟法第154 條第2 項定有明文。次按法院受理有關交通
    事件，準用刑事訴訟法之規定，復為道路交通管理處罰條例
    第89條前段所明定，是最高法院76年台上字第4986號判例所
    揭示：「認定犯罪事實所憑之證據，雖不以直接證據為限，
    間接證據亦包括在內，然而無論直接或間接證據，其為訴訟
    上之證明，須於通常一般之人均不致有所懷疑，而得確信其
    為真實之程度者，始得據為有罪之認定，倘其證明尚未達到
    此一程度，而有合理之懷疑存在時，事實審法院復已就其心
    證上理由予以闡述，敘明其如何無從為有罪之確信，因而為
    無罪之判決，尚不得任意指為違法」之意旨，亦即刑事訴訟
    法上法院認定事實之最重要原則之一即認定被告有罪，就該
    有罪事實不能有任何之合理懷疑存在之原則，於法院審理行
    為人違反道路交通管理處罰條例案件時，當有其適用。易言
    之，法院於審理行為人違反道路交通管理處罰條例案件，於
    為事實之認定時，如就原處分機關所認定行為人違規之事實
    仍有合理之懷疑，而無法確信行為人確有該當於道路交通管
    理處罰條例各該處罰條文之構成要件事實時，即應依訴訟法
    上待證事實「倘有懷疑，則應從被告之利益作解釋」之證據
    法則，作對受處分人有利之認定。
四、經查：
  (一)異議人甲○○所有之車牌號碼615-QFG 號輕型機車，行經南
    投縣埔里鎮○○路、中正路口，因有「駕車行經有燈光號誌
    管制之交岔路口紅燈右轉」、「違反處罰條例之行為，拒絕
    停車接受稽查而逃逸」之違規行為，經員警掣單逕行舉發等
    情，有南投縣政府警察局投縣警交字第JC0000000 、JC0000
    000 號舉發違反道路交通管理事件管理通知單影本各1 紙在
    卷可稽。
  (二)然嗣經受處分人於99年5 月13日向原處分機關提出申訴，原
    處分機關乃函請原舉發機關查證後，原舉發機關即南投縣政
    府警察局埔里分局遂於99年6 月2 日以投埔警五字第099000
    8561號書函覆稱：「本案經舉發員警表示，於99年4 月29日
    9 時30分，在本轄埔里鎮○○路與中正路口執行交通稽查勤
    務，發現車號615-QFG 輕機車（一位身著黑色上衣中年男子
    ），於八德路右轉中正路行駛，於上述路口設有燈光號誌管
    制，時值紅燈啟動狀態，立即鳴笛示意停車受檢，惟該車未
    停車受檢並由中正路直行逃逸，遂立即記載該車號、車種，
    經電腦查詢車籍資料均吻合，即爰引道路交通管理處罰條例
    第7 條之2 第1 項第4 款規定，以投警交字第JC0000000 號
    及第JC0000000 號違規通知單逕行舉發，違規過程及攔查有
    警方攝錄影像記錄可資佐證」，本院勘驗警方提出之攝錄影
    像光碟並自採證光碟內容擷取之照片4 幀所示，僅能辨識駕
    駛人係身著黑色上衣之中年男子，已顯與異議人之性別、年
    齡不符。自難僅憑舉發員警目視抄記之違規車輛車牌號碼，
    認定該車籍資料所載車主有交通違規事實。
  (三)綜上，本件異議人是否騎乘上開機車而有本件違規情事，尚
    乏明確證據資以為證，容有合理之懷疑，自難逕予認定。原
    處分機關疏未詳查，遽為前開裁決，洵難認屬允當。從而異
    議人執此聲明異議，自應由本院將原處分均撤銷，改諭知異
    議人不罰。
據上論斷，應依道路交通管理處罰條例第87條第2 項，道路交通
案件處理辦法第20條前段，裁定如主文。
中    華    民    國    99    年    8     月    19    日
                      交通法庭  法  官  汪怡君
以上正本證明與原本無異
如不服本裁定應於送達後5日內向本院提出抗告狀
                                書記官  田世杰
中    華    民    國    99    年    8     月    19    日

司法院資訊處製作；財團法人民間司法改革基金會備份。
